臺灣新北地方法院行政訴訟判決
111年度交字第151號
原      告  詹敏華  
被      告  新北市政府交通事件裁決處
                      設新北市○○區○○路0段000號2樓
上一代表人  李忠台    住同上
訴訟代理人  黃曉妍律師
上列當事人間因交通裁決事件，原告不服被告中華民國111年3月
1日新北裁催字第48-CV0000000號裁決，提起行政訴訟，本院判
決如下：
    主  文
一、原告之訴駁回。
二、訴訟費用新臺幣300元由原告負擔。
    事實及理由
壹、程序方面：本件係原告不服被告所為道路交通管理處罰條例
    第8條的裁決而提起撤銷訴訟，依行政訴訟法第237條之1，
    應適用交通裁決事件訴訟程序。
貳、實體方面：
一、爭訟概要：緣原告詹敏華駕駛車牌號碼000-0000號自用小客
    車（下稱系爭汽車）於民國（下同）110年12月28日13時54
    分許，行經新北市○○區○○路0段000號時，因有「駕車行經有
    燈光號誌管制之交岔路口闖紅燈」之違規行為，經民眾於11
    0年12月30日檢具違規資料向新北市政府警察局新莊分局（
    下稱舉發機關）檢舉，並經舉發機關員警檢視違規資料後認
    定違規屬實，乃依道路交通管理處罰條例第53條第1項規定
    ，於111年1月22日填製新北市警交大字第CV0000000號舉發
    違反道路交通管理事件通知單（下稱舉發通知單），記載應
    到案日期111年3月8日以前，予以逕行舉發，案件並於同日1
    11年1月22日入案移送被告，舉發通知單則於111年1月26日
    合法送達於原告。嗣原告收受上開違規舉發通知單後，於11
    1年1月27日向被告提出申訴，案經被告向舉發機關查明原告
    陳述情節及違規當時情形後，仍認違規事實明確，被告為此
    乃依道路交通管理處罰條例第53條第1項、第63條第1項（即
    同條項第3款）及違反道路交通管理事件統一裁罰基準表等
    規定，以111年3月1日新北裁催字第48-CV0000000號違反道
    路交通管理事件裁決書（下稱原處分）裁處原告罰鍰新臺幣
    （下同）2,700元整，並記違規點數3點。原告不服原處分，
    於是提起本件行政撤銷交通裁決訴訟。
二、原告主張及聲明：
(一)原告主張要旨：原告於2021年12月28日駕駛車輛，於新北市
    泰山青山路遭民眾檢報闖紅燈。原告於印象中車輛已於紅燈
    前煞停（因黃燈已閃），但事實上確有越過停止線，但並未
    闖燈（如影帶所示），業已向主管機關陳述，但被告仍以闖
    紅燈處置（與事實不符），原告承認有紅燈越線的事實，但
    實無闖紅燈之事實。
(二)聲明:原處分撤銷。
三、被告答辯及聲明：
(一)被告答辯要旨：
  1.查採檢舉影像內容(採證光碟「3、採證影像.avi」)並同時
    輔以違規行向示意圖及現場街景照，於影像畫面時間13:54:
    39至13:54:40處，原告駕駛系爭汽車行駛於青山路1段(往林
    口方向)，尚未抵停止線前，路口號誌已由黃燈轉為紅燈，
    原告於車道中繼續向前行駛，於13:54:44時抵達路口停止線
    ，自應依道路交通安全規則於停止線後停等，惟於13:54:43
    至13:54:49時，系爭汽車仍續繼續直行穿越停止線直至車身
    進入行人穿越道後才暫停車輛，參酌交通部109年11月2日交
    路字第1095008804號函中就「闖紅燈」行為認定之第二點，
    針對超越停止線後於路口暫停車輛之行為究為闖紅燈抑或屬
    不遵守標線指示，以是否足以妨害其他方向人(若有行人穿
    越道)、車通行為判準，而本件系爭汽車於超越停止線後暫
    停，但其車身已逾3/4壓在路口行人穿越道上，難謂對通行
    路人未造成妨礙，仍應視為闖紅燈行為，上情另有路口時向
    運作說明及影像連續截圖在卷可供鈞院相互勾稽，是以原告
    確有「駕車行經有燈光號誌管制之交岔路口闖紅燈」之違規
    屬實，被告據此依處罰條例第53條第1項對之作成裁罰處分
    ，洵屬合法。
  2.再者，原告既為合法考領汽車駕駛執照之人，有汽車車籍查
    詢資料及駕駛人基本資料為憑，其對上述規定應知之甚詳，
    並應確實遵守。是原告前揭所述，無非單方所執之詞，委無
    足取，綜上所述，被告依法裁處，應無違誤。原告之訴為無
    理由。
(二)聲明:原告之訴駁回。　
四、爭點：被告認原告駕駛系爭汽車，110年12月28日13時54分
    許，行經新北市○○區○○路0段000號時，有「駕車行經有燈光
    號誌管制之交岔路口闖紅燈」之違規行為，以原處分裁罰原
    告，是否合法有據？原告以其印象中車輛已於紅燈前煞停，
    雖事實上有越過停止線，但實無闖紅燈之事實為由，訴請撤
    銷原處分，是否有理可採？
五、本院之判斷：
(一)前提事實：原告駕駛系爭汽車，於110年12月28日13時54分
    許，行經新北市○○區○○路0段000號時，因有「駕車行經有燈
    光號誌管制之交岔路口闖紅燈」之違規行為，經民眾於110
    年12月30日（符合道路交通管理處罰條例第7條之1所規定7
    日內之檢舉期限）檢具違規資料，向舉發機關即新北市政府
    警察局新莊分局檢舉，並經舉發機關員警檢視違規資料後認
    定違規屬實，乃依道路交通管理處罰條例第53條第1項規定
    ，於111年1月22日填製本案舉發通知單，記載應到案日期11
    1年3月8日以前，予以逕行舉發，案件並於同日即111年1月2
    2日入案移送被告，舉發通知單則於111年1月26日合法送達
    於原告。嗣原告收受上開違規舉發通知單後，雖於到案期限
    前之111年1月27日向被告提出申訴，然案經被告向舉發機關
    查明原告陳述情節及違規當時情形後，仍認違規事實明確，
    被告為此乃依道路交通管理處罰條例第53條第1項、第63條
    第1項（即同條項第3款）及違反道路交通管理事件統一裁罰
    基準表等規定，以原處分裁處原告罰鍰2,700元整，並記違
    規點數3點等情，此有採證光碟、檢舉明細資料、本案舉發
    通知單暨合法送達證明、違規查詢報表、原告於111年1月27
    日交通違規案件陳述書、舉發機關即新北市政府警察局新莊
    分局111年2月14日新北警莊交字第1114018931號函、錄影採
    證畫面照片、原處分書、舉發機關中平派出所交通違規舉發
    申訴答辯報告表、現場地圖照片及行進路線圖、新北市市政
    府交通局111年5月23日新北交工字第1110942108號函所查覆
    新北市○○區○○路0段000號前號誌於110年12月28日13時54分
    許運作情形及該路口號誌相關資料、系爭汽車車籍查詢及駕
    駛人基本資料等附卷可稽（分見本院卷第67頁、70頁至第71
    頁、第73頁暨第77頁至第78頁、第79頁至第80頁、第83頁至
    第85頁、第87頁至第88頁、第89頁、第97頁、第99頁及第10
    0頁、第101頁至第102頁及第103頁至第104頁、第105頁及第
    107頁），核可認定為真實。
(二)被告認原告駕駛系爭汽車，110年12月28日13時54分許，行
    經新北市○○區○○路0段000號時，有「駕車行經有燈光號誌管
    制之交岔路口闖紅燈」之違規行為，以原處分裁罰原告，核
    屬合法有據。原告以其印象中車輛已於紅燈前煞停，雖事實
    上有越過停止線，但實無闖紅燈之事實為由，訴請撤銷原處
    分，乃屬無理難採。
　1.應適用之法令：
　⑴按汽車行駛至交岔路口，其行進、轉彎，應遵守燈光號誌，
    道路交通安全規則第102條第1項第1款定有明文。至於汽車
    駕駛人駕車行經有燈光號誌管制之交岔路口闖紅燈者，處1,
    800元以上5,400元以下罰鍰；汽車駕駛人有違反同條例第53
    條規定之情形者，除依該條處罰鍰外，並予記違規點數3點
    ，則為道路交通管理處罰條例第53條第1項及第63條第1項第
    3款所分別定有明文。
  ⑵次按違反道路交通管理事件統一裁罰基準及處理細則第1條規
    定：「本細則依道路交通管理處罰條例第92條第4項規定訂
    定之」、第2條第1項、第2項規定：「處理違反道路交通管
    理事件之程序及統一裁罰基準依本細則之規定辦理。前項統
    一裁罰基準，如附件違反道路交通管理事件統一裁罰基準表
    。」，核上開統一裁罰基準及處理細則之規定，就其立法目
    的及功能，乃為防止處罰機關枉縱或偏頗，依處罰條例第92
    條第4項所授權交通部會同內政部訂定「違反道路交通管理
    事件統一裁罰基準及處理細則」及其附件「違反道路交通管
    理事件統一裁罰基準表」，用以維持裁罰之統一性與全國因
    違反道路交通管理事件受處罰民眾之公平，不因裁決人員不
    同，而生偏頗，寓有避免各監理機關於相同事件恣意為不同
    裁罰之功能，並非法所不許，於憲法上保障人民財產權之意
    旨並無牴觸（此並有改制前之司法院大法官會議釋字第511
    號解釋意旨理由足資參照），並無違反法律保留原則。再依
    本件違規行為時點之違反道路交通管理事件統一裁罰基準表
    記載，小型車駕駛人行經有燈光號誌管制之交岔路口闖紅燈
    ，於期限內繳納或到案聽候裁決者，應處罰鍰2,700元，並
    記違規點數3點。核此規定，既係基於母法之授權而為訂定
    ，且就違反道路交通管理事件統一裁罰基準及處理細則附件
    所示統一裁罰基準表中有關道路交通管理處罰條例第53條第
    1項之裁罰基準內容（基準表就不同違規車種，其可能衍生
    危害交通安全之輕重不同，而區分有機車或小型車、大型車
    ，並就其是否逾越於期限內繳納或到案聽候裁決之期限不同
    ，分別裁以不同之罰鍰標準，其衍生交通秩序危害，既不相
    同，分別處以不同之罰鍰，符合相同事件相同處理，不同事
    件不同處理之平等原則。），並未牴觸母法，是被告自應依
    此基準而為裁罰。
  2.經查，系爭車輛於110年12月28日13時54分許行經新北市○○
    區○○路0段000號之路段時，當下其行向路口號誌明顯為紅燈
    ，且系爭車輛尚未進入路口之前，依規定即應停等而不可再
    強行進入路口，並等待下一次綠燈亮起再往銜接之路段行駛
    ，然其無視路口紅燈號誌禁止通行警示，仍逕而搶快穿越路
    口行駛，經民眾依據道路交通管理處罰條例第7條之1規定，
    檢具其違規證據行車紀錄器影像資料向警察機關檢舉，由舉
    發機關員警認定違規情節屬實，並無裁量不舉發空間，爰依
    法定程序舉發之情，此除有前提事實欄位所揭本案採證光碟
    、檢舉明細資料、舉發通知單暨合法送達證明為憑，並有舉
    發機關即新北市政府警察局新莊分局111年2月14日新北警莊
    交字第1114018931號函文敘明在案。復經本院觀諸被告所提
    民眾檢舉錄影採證畫面照片（見本院卷第87頁至第88頁），
    確實於該畫面顯示時間2021/12/28 13:54:43時（見本院卷
    第87頁上方照片）見原告駕駛之系爭汽車行駛於青山路1段(
    往林口方向)，於尚未抵達前方路口停止線前，該路口號誌
    已由黃燈轉為紅燈，而於畫面顯示時間2021/12/28 13:54:4
    5時（見本院卷第87頁下方照片）則見原告於車道中繼續向
    前行駛逾越該達路口停止線，並於於畫面顯示時間2021/12/
    28 13:54:47時（見本院卷第88頁上方照片）見系爭汽車往
    前逾越路口停止線行駛，而其車輛前輪並已進入行人穿越道
    ，再於畫面顯示時間2021/12/28 13:55:01時（見本院卷第8
    8頁下方照片）見系爭汽車繼續直行穿越停止線至其車身已
    逾1/2壓在路口行人穿越道上始停止車輛無誤，核堪採認。
　3.承上，原告駕駛之系爭汽車行駛於青山路1段(往林口方向)
    ，尚未抵前方路口停止線前，該路口號誌既已顯示為紅燈，
    系爭汽車自應依道路交通安全規則於停止線後停等，然系爭
    汽車卻仍有繼續直行穿越停止線，而直至車身近3/4壓在路
    口行人穿越道上始為停止車輛。則按⑴道路交通標誌標線號
    誌設置規則(下稱設置規則)第170條第1項前段、第206條第1
    項第5款第1目則分別規定：「停止線，用以指示行駛車輛停
    止之界限，車輛停止時，其前懸部分不得伸越該線。」、「
    行車管制號誌各燈號顯示之意義如左：五、圓形紅燈（一）
    車輛面對圓形紅燈表示禁止通行，不得超越停止線或進入路
    口。」，核上開設置規則，乃係依道路交通管理處罰條例第
    4條第3項之授權而訂定，就其標誌、標線、號誌之設置目的
    ，在於提供車輛駕駛人及行人有關道路路況之警告、禁制、
    指示等資訊，以便利行旅及促進交通安全，其規定內容明確
    ，並無牴觸法律之規定，依法乃應加以適用。次按交通部10
    9年11月2日交路字第1095008804號函所檢送之交通部109年6
    月30日召開研商「闖紅燈行為之認定原則會議紀錄」所載之
    會議結論：「一、道路交通管理處罰條例有關闖紅燈行為之
    認定，本部曾以82年4月22日交路字第009811號函示面對圓
    形紅燈時超越停止線或闖紅燈之認定原則，經本次會議討論
    決議該函示應有檢討之需要，爰為促使駕駛人回歸於對標誌
    、標線之認知，同時兼顧執法技術層面與大眾接受程度，修
    正車輛『闖紅燈』行為之認定如下：（一）車輛面對圓形紅燈
    亮起後，仍超越停止線至銜接路段，含左轉、直行、迴轉及
    右轉（依箭頭綠燈允許行駛者除外）即視為闖紅燈之行為。
    （二）車輛面對圓形紅燈亮起後，車身仍超越停止線並足以
    妨害其他方向人（若有行人穿越道）、車通行亦視同闖紅燈
    ；若僅前輪伸越停止線者，則視為不遵守標線指示。．．．」
    ，而上開會議結論核屬交通部基於主管權責，就法令執行層
    面所為之解釋，與法律之本旨並無違誤，亦未抵觸母法，除
    「紅燈右轉」之行為業經另以道路交通管理處罰條例第53條
    第2項規範外，依法自亦得予以援用。是認原告駕駛系爭汽
    車，於未抵達其前方路口停止線前，該路口號誌既已顯示為
    紅燈，然系爭汽車未能於路口停止線停等，詎疏未注意仍續
    繼續直行穿越該路口停止線直至車身已逾1/2壓在路口行人
    穿越道上始為停止車輛，自已足以妨害該行人穿越道之通行
    ，原告就上開違規行為，主觀上縱無故意為之，亦有過失之
    可歸責事由自明。據此，被告適用上開法律規定及說明，認
    原告駕駛系爭汽車，於上開時地有「駕車行經有燈光號誌管
    制之交岔路口闖紅燈」之違規行為，以原處分裁罰原告，即
    核屬合法有據。原告以其印象中車輛已於紅燈前煞停，雖事
    實上有越過停止線，但實無闖紅燈之事實為由，訴請撤銷原
    處分，要屬無理難採。
(三)本件判決事證基礎已臻明確，兩造其餘攻擊防禦方法及訴訟
    資料經核與本案爭點無涉，或對於本件判決結果不生影響，
    爰無庸一一再加論述，爰併敘明。
(四)本件第一審裁判費新臺幣300元，應由敗訴之原告負擔，所
    以確定如主文第2項所示。
六、結論：原處分並無違誤，原告訴請撤銷為無理由，應予駁回
    。
中　　華　　民　　國　　111 　年　　6　　月　  16　　日
                  行政訴訟庭  法  官  楊志勇
上為正本係照原本作成。
如不服本判決，應於判決送達後20日內，向本院提出上訴狀，上
訴狀並應記載上訴理由，表明關於原判決所違背之法令及其具體
內容或依訴訟資料可認為原判決有違背法令之具體事實，並繳納
上訴費新臺幣750元。 其未表明上訴理由者，應於提出上訴後20
日內向本院補提理由書（上訴狀及上訴理由書均須按他造人數附
繕本），如逾期未提出上訴理由書者，本院毋庸再命補正，由本
院逕以裁定駁回上訴。
                              書記官  李懿淳
中　　華　　民　　國　　111 　年　　6　　月　　 16   日